臺灣新北地方法院刑事判決
                                   111年度審交訴字第26號
公  訴  人  臺灣新北地方檢察署檢察官
被      告  郭水淵


上列被告因公共危險案件，經檢察官提起公訴（110年度偵字第1
0886號），被告於準備程序進行中就被訴事實為有罪之陳述，本
院合議庭裁定由受命法官獨任進行簡式審判程序並判決如下：
    主  文
郭水淵犯肇事致人傷害逃逸罪，處有期徒刑參月，如易科罰金，
以新臺幣壹仟元折算壹日。
    事  實
一、郭水淵於民國110年1月6日上午10時18分許，駕駛車牌號碼0
    000-00號自用小客車，沿新北市土城區清水路往延吉街方向
    行駛，行經土城區清水路227號前時，本應注意車前狀況，
    並隨時採取必要之安全措施，且不得跨越分向限制線行駛，
    而依當時天氣晴、日間有自然光線、柏油路面乾燥、無缺陷
    及障礙物、視距良好等情況，並無不能注意之情事，竟疏未
    注意及此而跨越分向限制線，適有馬孟瓏騎乘車牌號碼000-
    000號普通重型機車，沿土城區清水路往青雲路方向行駛於
    對向車道，郭水淵所駕駛車輛之左後照鏡不慎擦撞馬孟瓏之
    左手，致馬孟瓏受有左手挫傷之傷害（郭水淵所犯過失傷害
    罪部分，由本院為不受理判決）；詎郭水淵明知駕駛人駕駛
    車輛發生交通事故致人受傷，應即採取救護或其他必要措施
    ，並向警察機關報告，不得駛離現場，竟仍基於肇事逃逸之
    犯意，未報警處理或對傷者為必要之救護措施，即逕行駕駛
    上開車輛逃逸離去。嗣經警方調閱附近之監視錄影器，循線
    始悉上情。
二、案經馬孟瓏訴由新北市政府警察局土城分局移送臺灣新北地
    方檢察署檢察官偵查後起訴。
    理  由
一、查被告郭水淵所犯係死刑、無期徒刑、最輕本刑為3 年以上
    有期徒刑以外之罪，其於準備程序就被訴事實為全部有罪之
    陳述，經告知簡式審判程序之旨，並聽取其與檢察官之意見
    後，本院認無不得或不宜改依簡式審判程序進行之處，爰依
    刑事訴訟法第273 條之1 第1 項、第284 條之1 之規定，裁
    定進行簡式審判程序。
二、前揭事實，業據被告於警詢、偵查、本院準備程序及審理中
    均坦承不諱，核與證人即告訴人馬孟瓏於警詢、偵查中之證
    述內容相符，並有新北市政府警察局土城分局道路交通事故
    現場圖、道路交通事故調查報告表（一）（二）、疑似道路
    交通事故肇事逃逸追查表、現場照片、監視錄影器光碟暨其
    翻拍照片、新北市政府警察局舉發違反道路交通管理事件通
    知單、車輛詳細資料報表、證號查詢汽車駕駛人資料、亞東
    紀念醫院診斷證明書（乙種）、新北市政府車輛行車事故鑑
    定會新北車鑑字第0000000號鑑定意見書各1份在卷可稽，足
    見被告前開自白與事實相符，堪以採信。綜上，本件事證明
    確，被告犯行堪以認定，應予依法論科。
三、論罪科刑：
㈠、按行為後法律有變更者，適用行為時之法律，但行為後之法
    律有利於行為人者，適用最有利於行為人之法律，刑法第2
    條第1項定有明文。查被告行為後，刑法第185 條之4業於11
    0年5月28日修正公布，並自同年月30日起生效。修正前刑法
    第185條之4規定：「駕駛動力交通工具肇事，致人死傷而逃
    逸者，處1年以上7年以下有期徒刑。」修正後該條文則規定
    ：「（第1 項）駕駛動力交通工具發生交通事故，致人傷害
    而逃逸者，處6月以上5年以下有期徒刑；致人於死或重傷而
    逃逸者，處1年以上7年以下有期徒刑。（第2 項）犯前項之
    罪，駕駛人於發生交通事故致人死傷係無過失者，減輕或免
    除其刑。」，是修正後刑法第185條之4除對於肇事乙詞認定
    其意為發生交通事故外，對於行為人逃逸前所致事故之他方
    受有傷害者，則區分為傷害、重傷害或致人於死情形而分別
    其法定刑，並以行為人對於事故發生之過失責任，定其減輕
    或免除其刑要件。又其中駕駛動力交通工具發生交通事故致
    人傷害而逃逸之法定刑，由修正前之「處1年以上7年以下有
    期徒刑」，修正為「處6月以上5年以下有期徒刑」，經比較
    新舊法，自以修正後之規定較有利於被告，應依刑法第2條
    第1項但書之規定，適用修正後刑法第185條之4第1 項前段
    之規定。
㈡、核被告所為，係犯修正後刑法第185條之4之駕車肇事致人傷
    害逃逸罪。
㈢、另按刑法第59條規定：犯罪之情狀顯可憫恕，認科以最低度
    刑仍嫌過重者，得酌量減輕其刑。立法理由中指出：本條所
    謂「犯罪之情狀可憫恕」，自係指裁判者審酌刑法第57條各
    款所列事項以及其他一切與犯罪有關之情狀之結果，認其犯
    罪足堪憫恕者而言。再被告所犯之刑法第185條之4肇事致人
    傷害逃逸罪，其法定刑係6月以上5年以下有期徒刑，然同為
    肇事逃逸者，其原因動機不一，犯罪情節亦未必盡同，造成
    危害社會之程度自屬有異，所設之法定最低本刑卻同為「6
    月以上有期徒刑」，不可謂不重。衡諸本件車禍責任，被告
    未為適當之救護而逕自駕車離開，固有不該，然其犯後坦承
    犯行，且與告訴人達成調解並賠償損害完畢，告訴人就其過
    失傷害部分撤回告訴，就肇事逃逸部分亦願意原諒被告（見
    本院卷附調解筆錄、被告於111年4月28日提出之刑事陳報狀
    、告訴人於111年4月29日提出之刑事撤回告訴狀各1 份、本
    院準備程序筆錄第3頁），犯後態度尚可；又參照肇事逃逸
    罪立法理由在於促使駕駛人於肇事後，能對被害人即時救護
    ，觀諸本件交通事故發生地點位於新北市○○區○○路000號前
    ，屬交通要道，人車來往頻繁，是告訴人於此情形下，通常
    應可獲得其他用路人較高之即時救助機率，且告訴人所受之
    傷害為挫傷等一切情狀，認被告一時失慮致罹重典，相較於
    其他肇事逃逸之行為人，肇事致人受傷嚴重、犯後否認犯行
    、拒絕賠償被害人者等，本案被告犯罪情節實屬較輕，倘就
    被告肇事逃逸犯行論以法定最低度刑有期徒刑6月（已屬得
    易科罰金之刑度上限），恐嫌過苛，在客觀上足以引起一般
    人普遍之同情，而有情輕法重、堪予憫恕之處，爰依刑法第
    59條之規定，酌量減輕其刑。
㈣、爰審酌被告駕駛車輛肇事後，不僅未留在現場協助救治告訴
    人，亦未報警處理或留下自己之姓名及聯絡資料，反逕自駕
    車離去，所為對社會秩序已生不良影響，且漠視告訴人生命
    、身體安全之心態，顯不可取，惟念及其於本院準備程序中
    坦承犯行，並已與告訴人達成調解及賠償損害完畢等情，業
    如前述，再衡以告訴人所受傷勢為挫傷，其犯罪所生損害並
    非嚴重，參以被告前於106年間因不能安全駕駛案件，經本
    院以106年度交簡字第823號判決處有期徒刑3月確定，甫於1
    06年8月22日易科罰金執行完畢，有臺灣高等法院被告前案
    紀錄表1 份在卷可按，兼衡被告小學畢業之智識程度（見本
    院卷附被告個人戶籍資料查詢結果1 紙）、家庭經濟狀況勉
    持（見偵卷第7 頁調查筆錄受詢問人欄位）、目前無工作、
    需撫養生病之雙親等一切情狀，量處如主文所示之刑，並諭
    知易科罰金之折算標準，以資懲儆。
據上論斷，應依刑事訴訟法第273條之1第1項、第299條第1 項前
段，判決如主文。
本案經檢察官陳柏文偵查起訴，由檢察官高智美到庭執行公訴。
中    華    民    國    111   年    5     月     5    日
                  刑事第二十三庭  法  官  傅明華
上列正本證明與原本無異。
如不服本判決，應於判決送達後20日內敘明上訴理由，向本院提
出上訴狀(應附繕本)，上訴於臺灣高等法院。其未敘述上訴理由
者，應於上訴期間屆滿後20日內向本院補提理由書「切勿逕送上
級法院」。
                                  書記官  盧姿妤
中    華    民    國    111   年    5     月     5    日
附錄本案論罪科刑法條全文：
修正後中華民國刑法第185條之4
駕駛動力交通工具發生交通事故，致人傷害而逃逸者，處6月以
上5年以下有期徒刑；致人於死或重傷而逃逸者，處1年以上7年
以下有期徒刑。
犯前項之罪，駕駛人於發生交通事故致人死傷係無過失者，減輕
或免除其刑。